臺灣高等法院刑事裁定
111年度聲字第2886號
聲明異議人  
即受 刑 人  陳韻名



上列聲明異議人因妨害性自主等假釋付保護管束案件，對於臺灣
新北地方檢察署檢察官執行之指揮（111年6月15日新北檢增木11
1執聲他1885字第1119063246號），聲明異議，本院裁定如下：
    主  文
聲明異議駁回。                                         
    理  由
一、聲明異議意旨略以：
　㈠聲明異議人前因妨害性自主等案件，經法院判處有期徒刑16
    年2月確定，於民國99年9月15日發監執行，嗣經法務部於11
    1年5月4日核准假釋在案後，復經臺灣高等檢察署檢察官聲
    請，由本院以111年度聲字第1646號裁定其「假釋中付保護
    管束」確定在案，嗣臺灣新北地方檢察署觀護人室於111年5
    月12日以「性侵害案件假釋出獄釋放前銜接觀護處遇計畫通
    報表」（下稱通報表）通知擬定完成觀護處遇計畫，並補充
    就實施科技設備監控處遇措施（下稱科技監控）部分，經檢
    察官核覆聲明異議人假釋後住所不宜提供其實際入住，乃向
    其家屬指揮「聲明人有棄保潛逃之記（紀）錄，且被害人非
    唯獨一位，將以科技監控預防犯罪，惟原預定住所無聲明人
    單獨使用之房間，應另覓住所，且此住所須能遷入戶籍、家
    人同住及聲明人有單獨使用之房間」（此為檢察官執行之指
    揮，下稱系爭指揮），因此聲明異議人於111年5月獲准假釋
    迄今仍未釋放。聲明異議人前以「單獨使用房間之有無，並
    不影響科技監控乃至保護管束之執行」意旨陳情檢察官執行
    假釋釋放，仍經檢察官於111年6月15日以新北檢增木111執
    聲他1885字第1119063246號函否准其請求，故提起本件聲明
    異議。
　㈡系爭指揮關於施用科技監控部分違反比例原則：
　　施用科技監控主要係以「防止利用人潮稀少的夜間對落單之
    女性為不法犯行」為其功能，而達成預防犯罪之立法本意。
    聲明異議人在執行期間接受身心治療及輔導處遇，經精神科
    醫生、臨床心裡師、社會工作者、專家學者、社會公正人士
    及監獄管教人員等所組成之治療評估小組，評估其治療成效
    為「再犯風險偏低」，檢察官悉予摒棄，徒憑聲明異議人過
    往行為而為考量，容嫌可議。再者，聲明異議人所為係「網
    路犯罪」之犯罪態樣，因此，科技監控之功能無法達成預防
    其再犯之目的（監控時段出門與否對於使用交友軟體不生影
    響），堪認檢察官對其施用科技監控之處遇，與預防犯罪之
    立法目的不符，違反比例原則甚明。
　㈢系爭指揮關於要求使用獨立房間，且遷入戶籍之住所，逾越
    法律要求而屬不當：
　　性侵害案件加害者經法務部核准假釋後，如果沒有「住所不
    利保護管束之執行」之情形，即應辦理釋放程序。科技監控
    設備之運作主要係「受監控者在監控時段外出時發送警訊」
    之功能，因此，聲明異議人與家人共用房間或睡在客廳，都
    不會影響科技監控設備之運作，堪認原預定住所得以執行科
    技監控之處遇，且其家人明確表示同意於原預定住所裝置科
    技監控設備，難認系爭指揮要求另覓有獨立房間使用之住所
    部分為合理。又現今租房市場實際情況，亦難以將戶籍遷入
    租屋處，聲明異議人之父親明確表示若原預定住所不宜居住
    ，仍可在其承租之套房同住，以便就近看管，豈料遭檢察官
    否決，再再證明系爭指揮要求能遷入戶籍之住所部分過於為
    難。
　㈣系爭指揮要求「獨立使用之房間」、「遷入戶籍之住所」等
    要求，不僅難謂合理，亦無法源依據，逾越「保護管束能順
    利執行」之法律要求，應認其為不當。聲明異議人之假釋雖
    經核准，然檢察官為難再三，其每月仍需向經濟不佳之家人
    拿錢買生活用品，加遽家人經濟壓力，且身處監獄之聲明異
    議人，如何能處理住所問題？爰依刑事訴訟法第484條聲明
    異議，懇請撤銷系爭指揮，另為適當諭知云云。
二、按受刑人或其法定代理人或配偶以檢察官執行之指揮為不當
    者，得向諭知該裁判之法院聲明異議；法院應就異議之聲明
    裁定之，刑事訴訟法第484條、第486條分別定有明文。次按
    裁判之執行與監獄之行刑，其概念並不相同，裁判之執行係
    指藉由國家公權力實現裁判內容之行為，其實現之方法，原
    則上係由檢察官指揮執行之，而監獄之行刑則是指受判決人
    就所受之刑罰，進入監禁場所執行之謂，是裁判之執行，由
    於尚未進入監獄行刑之領域，尚非監獄之處遇，而與受判決
    人入監服刑後，透過監獄行刑措施，以達社會復歸或再社會
    化目的，其行刑措施屬於監獄之處遇，迥不相同（最高法院
    104年度台抗字第56號裁定參照）。
三、本院查：
  ㈠假釋釋放為附附款之授益行政處分
　⒈按假釋出獄者，在假釋中付保護管束；又核准假釋者，應於
    保護管束命令送交監獄後二十四小時內釋放之。但有移交、
    接管、護送、安置、交通、銜接保護管束措施或其他安全顧
    慮特殊事由者，得於指定日期辦理釋放。刑法第93條第2項
    及監獄行刑法第138條第2項定有明文。受刑人固經法務部核
    准假釋，然釋放與否涉及受刑人必須銜接之保護管束處遇，
    監獄所為釋放之授益主行政處分附有保護管束之附款，故假
    釋釋放之法律性質應定性為「附附款之授益處分」。至該以
    保護管束為內容之附款，究屬負擔抑或停止條件，於負擔之
    情形，授益主行政處分一經作成，而發生內部效力，亦即處
    分之相對人隨即取得隨時使用該利益之地位，不因未履行負
    擔所規定之義務而受影響；反之停止條件，行政處分內部效
    力發生所繫之未來事實，係相對人應從事特定行為，若相對
    人未為，則該主行政處分內部效力並不發生。則受刑人假釋
    釋放所付之保護管束附款，較接近於停止條件，受刑人未依
    保護管束處遇作為時，主管之監獄因銜接未果而不得逕為釋
    放之處分。
　⒉本案聲明異議人即受刑人甲○○前因妨害性自主等案件，經法
    院先後判處罪刑，並分別經定應執行有期徒刑4年1月、12年
    1月確定，執行後業經法務部於111年5月4日核准假釋；復經
    臺灣高等檢察署檢察官聲請，由本院以111年度聲字第1646
    號裁定其「假釋中付保護管束，並於保護管束期間內完成加
    害人處遇計畫事項，且禁止對兒童及少年實施妨害性自主之
    不法侵害之行為」確定在案；嗣臺灣新北地方檢察署觀護人
    室於111年5月12日以通報表通知擬定完成觀護處遇計畫，並
    補充就實施科技監控部分「不適宜讓案主入住…請助案主另
    覓出監住所，再議出監事項」。有法務部矯正署法矯署教字
    第11101498842號函暨法務部○○○○○○○假釋出獄人交付保護管
    束名冊、通報表、臺灣新北地方檢察署111年6月15日新北檢
    增木111執聲他1885字第1119063246號函在卷可稽（見111年
    度執觀評字第20號卷）。是聲明異議人雖已獲得法務部核准
    假釋，然由宜蘭監獄視付指定居住處所之保護管束處遇銜接
    完成與否而裁量釋放，故本案假釋釋放為附有保護管束附款
    之授益處分，並非檢察官刑之執行指揮。
　㈡附保護管束附款之假釋釋放授益處分不得單獨撤銷附款
　　附款可否單獨為撤銷標的，視主行政處分為羈束或裁量處分
    而定。於裁量處分若無附加附款，處分機關將不能或不欲給
    予利益，該附款不能獨立撤銷，即便附款具有獨立之行政處
    分性質之負擔亦同。且「裁量之授益處分，原則上得添加附
    款；羈束之授益處分，須有法律授權或為確保許可法定要件
    之履行，始得為之。至於對行政處分附款的法律救濟，在羈
    束處分時，固得以撤銷訴訟請求撤銷違法之附款；惟對於裁
    量處分，於行政機關如知附款違法將為其他決定者，人民應
    提起課予義務訴訟，請求判決行政機關應作成無附款之相同
    處分或依法院之法律見解為新決定，不得以撤銷訴訟單獨請
    求撤銷附款，否則，無異剝奪行政機關之裁量權，強制其作
    成原來如無該附款即不須作成，或不欲作成之行政處分。」
    最高行政法院108年度判字第294號判決意旨參照。是監獄於
    聲明異議人完成保護管束處遇作為義務前，本即因銜接之故
    得裁量釋放處分時點，聲明異議人不能僅就性質上屬附款之
    保護管束部分單獨撤銷，應就監獄未為假釋釋放之主授益處
    分爭訟。
　㈢檢察官就性侵害犯罪假釋受刑人許可命居住指定處所之付保
    護管束處遇非執行之指揮
　　本案有關聲明異議人假釋釋放流程，係依據監獄行刑法第13
    8條第2項但書規定及法務部104年10月29日法綜字第1040151
    3720號函辦理，依法務部前開函示附件「假釋付保護管束作
    業流程圖之簡要說明」，矯正機關妨害性自主案件受刑人假
    釋核准後，須執行保護管束檢察署觀護人室完成觀護處遇計
    畫，以通報表通知矯正機關，並俟出監銜接事宜確認後，始
    得辦理假釋釋放手續，有法務部○○○○○○○111年7月28日宜監
    教字第11111007940號函檢附法務部104年10月29日法綜字第
    10401513720號函等件在卷足憑（見111聲字第1753號卷第61
    乙95頁）。又按「觀護人對於付保護管束之加害人，得採取
    下列一款或數款之處遇方式：四、無一定之居住處所，或其
    居住處所不利保護管束之執行者，得報請檢察官、軍事檢察
    官許可，命其居住於指定之處所」性侵害犯罪防治法第20條
    第3項第4款亦有明文。本案受刑人關於指定處所居住事項，
    係觀護人依上開規定報請檢察官許可，堪認假釋付保護管束
    純為觀護人職權，觀護人室完成觀護處遇計畫，以通報表通
    知矯正機關接續實行，均無待檢察官之指揮，本案聲明異議
    人所爭執居住指定處所部分，係因前述性侵害防制法特別規
    定由觀護人報請檢察官許可，檢察官就此非屬刑之執行指揮
    ，自非依刑事訴訟法第484條聲明異議標的。甚至該保護管
    束僅為假釋釋放主行政處分之附款，縱認屬檢察官司法行政
    處分，亦不得單獨以刑事訴訟聲明異議方式撤銷。
四、綜上所述，聲明異議人為性侵害犯罪受刑人，其受性侵害犯
    罪防治法第20條第3項第4款規定命其居住於指定處所之「保
    護管束」，性質上為假釋釋放主授益處分之「附款」，非屬
    檢察官執行之指揮，不能單獨撤銷，聲明異議人應就監獄應
    為假釋釋放之行政處分依法爭訟，刑事訴訟法第484條之聲
    明異議無從審究。另其就不能單獨爭執之「保護管束」附款
    不服，顯不合法，本院亦無依法院組織法第7條之3第1項之
    義務。聲明異議人據此聲明異議，於法未合，應予駁回。
五、據上論斷，應依刑事訴訟法第486條，裁定如主文。
中　　華　　民　　國　 111　　年　  12 　 月　　9   　日
                  刑事第二十三庭審判長法　官  許永煌
                                      法　官  雷淑雯
                                      法　官  吳定亞
以上正本證明與原本無異。
如不服本裁定，應於收受送達後五日內向本院提出抗告狀。
                                      書記官  郭侑靜
中　　華　　民　　國　　111 　年　　12　　月　　12　　日